【裁判字號】    99,易,1988
【裁判日期】    991108
【裁判案由】    傷害
【裁判全文】
臺灣高雄地方法院刑事判決              99年度易字第1988號
公  訴  人  臺灣高雄地方法院檢察署檢察官
被      告  丙○○
選任辯護人  林春華律師
上列被告因傷害案件，經檢察官提起公訴（99年度偵字第17533號）
，本院判決如下：
    主  文
丙○○無罪。
    理  由
一、公訴意旨略以：被告丙○○於民國99年3 月27日上午8 時許
    ，騎機車行經鄰居丁○○位於高雄縣鳳山市○○街24號住處
    前，因遭坐在上址門前飲酒之丁○○以酒潑灑，竟基於傷害
    之犯意，持安全帽毆打丁○○之頭部，致丁○○受有頭頂部
    紅腫2 ×1 公分等傷害，因認被告涉犯刑法第277 條第1 項
    傷害罪嫌。
二、證據能力方面：
（一）按被告以外之人於偵查中向檢察官所為陳述，除顯有不可
      信之情況外，得為證據，刑事訴訟法第159 條之1 第2 項
      定有明文。經查：本件證人丁○○於偵查中向檢察官證述
      有於上開時、地遭傷害之事實，其陳述均經全程錄影，本
      院審酌證人於偵查中證述時之外部附隨之環境或條件，即
      其當時陳述時之偵查筆錄製作之原因、過程及其功能等加
      以觀察其信用性，並無顯不可信之情況（最高法院96年台
      上字第3070號、第5559號判決參照），是認上開陳述均具
      有證據能力。
（二）被告以外之人於司法警察官或司法警察調查中所為之陳述
      ，依刑事訴訟法第159 條之規定，係屬傳聞證據，原則上
      無證據能力。如該陳述與審判中相符時，因該陳述並不符
      合刑事訴訟法第159 條之2 有關傳聞例外之規定，故不得
      作為認定本案犯罪事實有無之證據，此時，當以證人於審
      判中之陳述作為證據。查證人丁○○於警詢之陳述，核與
      審判中相符，依前開說明，應以審判中所述作為證據，其
      於警詢所述應無證據能力。
（三）其他本判決書所引用之證據（詳如後述），公訴人及被告
      、辯護人均同意作為證據，本院審酌該書面陳述作成時之
      情況均正常，且與本案相關之待證事實具有關連性，認適
      當作證據，依刑事訴訟法第159 條之5 第1 項之規定，認
      上開陳述均具有證據能力。
三、按「犯罪事實應依證據認定之，無證據不得認定犯罪事實」
    、「不能證明被告犯罪者，應諭知無罪之判決」，刑事訴訟
    法第154 條第2 項、第301 條第1 項分別定有明文。申言之
    ，犯罪事實之認定應憑證據，如未能發現相當證據，或證據
    不足以證明，自不能以推測或擬制之方法，作為裁判基礎（
    最高法院40年台上字第86號判例意旨參照）；且認定犯罪事
    實所憑之證據，雖不以直接證據為限，間接證據亦包括在內
    ，然而無論直接證據或間接證據，其為訴訟上之證明，須於
    通常一般之人均不致有所懷疑，而得確信其為真實之程度者
    ，始得據為有罪之認定，倘其證明尚未達到此一程度，而有
    合理之懷疑存在而無從使事實審法院得有罪之確信時，即應
    由法院為諭知被告無罪之判決（最高法院76年台上字第4986
    號判例意旨參照）。再者，依刑事訴訟法第161 條第1 項規
    定，檢察官對於起訴之犯罪事實，仍應負提出證據及說服之
    實質舉證責任。倘其所提出之證據，不足為被告有罪之積極
    證明，或其指出證明之方法，無從說服法院以形成被告有罪
    之心證，基於無罪推定之原則，自應為被告無罪判決之諭知
    （最高法院92年台上字第128 號判例意旨參照）。末按告訴
    人之指訴，係以使被告受刑事訴追為目的，是以告訴人之指
    訴為證據方法，除其指訴須無瑕疵，且應有查與事實相符之
    佐證，始得資為判決之基礎（最高法院52年台上字第1300號
    、61年台上字第3099號判例意旨參照）。
四、公訴人認被告涉有上揭傷害犯行，無非以告訴人丁○○之指
    訴及杏和醫院驗傷診斷書為主要論據。訊據被告堅決否認有
    上揭傷害犯行，辯稱：告訴人每天早上5 、6 點都坐在家門
    口喝酒，並亂罵左右鄰居，當時伊騎機車去買報紙經過，就
    叫告訴人小聲一點，告訴人本來坐著在喝酒，就站起來將酒
    往伊身上潑，伊才拿安全帽往告訴人拿酒杯的那隻手打過去
    ，酒杯就在地下翻滾但沒有破，伊並未用安全帽打告訴人的
    頭，且本件口角發生的日期是99年3 月25日星期四早上6 時
    許，並非告訴人所稱之99年3 月27日星期六上午8 時許，是
    告訴人記錯了，且發生上開口角翌日即99年3 月26日，告訴
    人懷恨在心還向警察謊報伊販毒，伊是公務人員退休素行良
    好，將退休證給警察看，警察連筆錄都沒做就離開了，伊已
    經向地檢署提出誣告之告訴，伊不知道告訴人在99年3 月27
    日驗出的頭頂部傷害是如何來的等語。經查：
（一）本件證人即告訴人丁○○固於偵訊及審理時證稱：被告於
      99年3 月27日上午8 時許，無故持安全帽敲打伊的頭頂部
      ，致其受有頭頂部紅腫之傷害，伊並於同日中午12時許至
      杏和醫院驗傷等語。惟告訴人之指訴，係以使被告受刑事
      訴追為目的，是以告訴人之指訴為證據方法，除其指訴須
      無瑕疵，且應有查與事實相符之佐證，始得資為判決之基
      礎，此有最高法院52年台上字第1300號、61年台上字第
      3099 號 判例意旨可供參照。而本案告訴人提出告訴之日
      期為99 年4月17日，距其指稱遭被告傷害之日已20日之久
      ，而告訴人指訴之案發日期及經過，均為被告所否認，是
      告訴人所記憶之日期是否正確無訛，仍須有其他事證供本
      院審認，以查告訴人之指訴是否與事實相符。
（二）質之證人即居住在告訴人對面之乙○○於偵訊時具結證稱
      ：告訴人住在光榮街24號，伊住在對面的29號，已經在那
      邊住1 年多，當天日期伊忘記了，當時伊在殺魚準備做生
      意，告訴人在自家門口邊喝酒邊唸，被告騎機車經過，叫
      告訴人不要再念，告訴人就用酒杯潑酒到被告身上，被告
      就拿安全帽打告訴人的酒杯，酒杯就掉在地上，被告並沒
      有拿安全帽打告訴人的頭，然後被告就騎機車走了，告訴
      人還一直罵被告，伊忘記當天是3 月25日（星期四）或3
      月27日（星期六），只知伊星期一、三、五休息不必殺魚
      做生意等語（見偵卷第36頁），依其偵訊時證述之內容，
      雖無法確認案發日期，然其證述之案發經過，核與被告辯
      稱：只有打翻告訴人酒杯，並未拿安全帽打告訴人頭部之
      情節悉相符合。參以告訴人自承：被告與伊發生衝突或是
      將伊的酒杯弄倒在地的次數只有本案這1 次，之前都未曾
      發生衝突等語（見本院卷第35、36頁）觀之，足認證人乙○○目睹之上開情節，即是本案發生之情節。質之證人乙○○係住在告訴人對面1 年多之鄰居，而告訴人亦未表示
      與證人有何怨隙，若其確有目睹被告持安全帽敲打鄰居即
      告訴人頭部，當會為告訴人作證說明，豈會甘冒偽證刑責
      而說謊偏袒被告，是其證言應具高度可信性。從而被告辯
      稱只有持安全帽打翻告訴人酒杯等語，即非不可採信。
（三）次查，經本院傳訊證人乙○○到庭釐清案發日期，其證稱
      ：「（問：你是否記得被告與告訴人發生衝突日期及情形
      ？）我星期二、四、六、日有於公園賣魚，..... ，當天
      我在住處前面殺魚，並且有去載小孩來幫忙賣魚。」、「
      （問：平常你殺魚都是幾點到幾點？）凌晨4 點多到上午
      6 點多，6 點以後我去載小孩，會先去公園準備擺攤，大
      約8 點多就開始賣魚，賣到下午1 點」等語（見本院卷第
      37 、41 頁），依證人上開證詞觀之，其殺魚時間在上午
      6 時許以前，6 時許以後就會去載小孩並到公園擺攤，故
      其能在殺魚時目睹被告與告訴人發生爭執，時間應在上午
      6 時許以前，核與被告辯稱本件案發時間在「上午6 時許
      」相符，而與告訴人指訴係發生在「上午8 時許」等語不
      符，是從上推論，本件案發時間是在99年3 月25日上午6
      時許乙節，已堪認定。且對於案發之經過，證人乙○○於
      本院審理時再次確認：伊是先聽到被告與告訴人在吵鬧，
      之後聽到酒杯掉到地上之聲音，才又抬頭看，抬頭時看到
      告訴人是站著而非坐著等語（見本院卷第40頁），核與被
      告辯稱：告訴人拿酒杯站起來潑伊，伊則拿安全帽打翻其
      酒杯等語相符，而與告訴人指訴：被告直接拿安全帽打坐
      在椅子上的伊，伊被打之後並未站起來等語不符，堪認被
      告辯詞為真。
（四）至告訴人雖提出杏和醫院驗傷診斷書1 紙證明其受有頭頂
      部紅腫之傷害，然該診斷書所載告訴人應診日期是在99年
      3 月27日中午12時許，距離本件案發時間99年3 月25日上
      午6 時許已隔2 日，且並無證據證明被告有持安全帽敲打
      告訴人頭部乙情，均已詳如前述，是上開診斷書至多僅能
      證明告訴人於99年3 月27日受有頭頂部紅腫之傷害，尚難
      遽此推論該傷害是在99年3 月25日與被告發生口角時，由
      被告所傷，本院自無從採取上開診斷書作為對被告不利認
      定之依據。
五、綜上所述，就公訴人所指被告之傷害犯行，所為訴訟上之證
    明，尚未達到通常一般之人均不會有任何懷疑，而得確信被
    告犯行之真實程度，自無從說服本院形成有罪之心證。此外
    ，復查無其他積極證據足認被告確有公訴人所指前揭犯行，
    被告此部分之犯罪尚屬不能證明，基於無罪推定原則，應為
    被告無罪之諭知。
據上論斷，應依刑事訴訟法第301 條第1 項，判決如主文。
本案經檢察官甲○○到庭執行職務。
中    華    民    國     99    年    11    月    8    日
                  刑事第九庭    法  官  王麗芳
以上正本證明與原本無異。
如不服本判決應於收受送達後10日內向本院提出上訴書狀，並應
敘述具體理由；如未敘述上訴理由者，應於上訴期間屆滿後20日
內向本院補提理由書（均須按他造當事人之人數附繕本）「切勿
逕送上級法院」。
中    華    民    國    99    年    11    月    8     日
                                書記官  楊馥如

司法院資訊處製作；財團法人民間司法改革基金會備份。
